【裁判字號】    92,訴,1714
【裁判日期】    920822
【裁判案由】    妨害自由
【裁判全文】
臺灣板橋地方法院刑事判決                        九十二年度訴字第一七一四號
    公  訴  人  臺灣板橋地方法院檢察署檢察官
    被      告  戊○○
                丙○○
                乙○○
右列被告等因妨害自由案件，經檢察官提起公訴（九十二年度偵字第九六八號），本
院判決如左：
    主  文
戊○○、丙○○、乙○○共同以非法方法，剝奪人之行動自由，各處拘役伍拾日，如
易科罰金，均以佰元折算壹日。
    事  實
一、緣己○○曾積欠乙○○之母林蘇娥及其姊林淑豔、林淑娟會錢，經多次催討未果
    ，嗣經己○○之堂兄丁○○出面協調，始暫時平息。惟己○○自協調後即避不見
    面，並未依約返還欠款，乙○○心生不滿，乃與戊○○、丙○○等人北上，而於
    民國九十一年十二月二十五日（起訴書誤載為二月二十五日），透過綽號「強富
    」之友人找到丁○○，再由丙○○駕駛車號Ｅ二－五九八三號自用小客車搭載乙○○、戊○○及丁○○，姓名年籍不詳綽號「強富」、「宗儒」之成年男子駕駛
    另一自用小客車，於九十一年十二月二十五日凌晨一時三十五分許，前至臺北縣
    蘆洲市○○路三十一號己○○住處附近，乙○○、戊○○、丙○○與「強富」、
    「宗儒」乃基於犯意聯絡，先令丁○○誘騙己○○下樓，丁○○乃以急需用錢為
    藉，打電話向己○○商借二百元，己○○不疑有它立即下樓，乙○○乃於車內，
    趁己○○接近車子欲將錢遞交丁○○之際，突然拉住己○○之手欲拉入車內，己○○掙扎之際，車外之戊○○又自後將己○○推入車內，戊○○返回副駕駛座後
    ，丙○○隨即驅車上國道中山高速公路往南下方向行駛，以此非法方法剝奪己○○之行動自由。嗣乙○○於車上令己○○打電話通知其夫甲○○籌錢放人，甲○○得訊後報警處理，而經警於同日上午五時四十分許，在臺中縣后里鄉○道○○○路泰安休息站內查獲。
二、案經被害人己○○及其配偶甲○○訴由臺北縣政府警察局蘆洲分局報請臺灣板橋
    地方法院檢察署檢察官偵查起訴。
    理  由
一、訊據被告丙○○、戊○○、乙○○固坦承於右揭時地搭載己○○南下經泰安休息
    站時為警所獲等情，惟均矢口否認有妨害自由之犯行。被告丙○○、戊○○辯稱
    ：伊等不知道乙○○是要去討債，而且也無限制己○○之行動云云；被告乙○○
    則辯稱：伊沒有限制己○○的行動，是丁○○將己○○拉上車云云。經查：
  (一)告訴人己○○迭於警訊、偵審中詳陳：九十一年十二月二十五日凌晨一時三十五
    許分，丁○○先打電話騙我到臺北縣蘆洲市○○路三十一號前，我過去欲拿錢給
    他時，坐在左後方之男子（在派出所指認為乙○○）把我拉入車內，我急於反抗
    時，後面忽有人推我一把，我就被推入車內，車子就往前行駛等語（見警訊卷第
    十五頁背面、偵查卷第十六頁），核與證人丁○○所述相符（見警訊卷第十八頁
    ）。且告訴人甲○○接獲己○○電話後，即前往報警並調取社區監視錄影帶，由
    翻拍照片查見己○○下樓接近丁○○所乘之自用小客車後（見偵查卷第十九頁至
    二十一頁）；戊○○自照片左方接近（見前卷第二十二頁）；後該自用小客車右
    後車門開啟，己○○被拉入車內，戊○○則站在車門外（見前卷第二十三頁）；
    右後車門關閉後，戊○○坐上副駕駛座（見前卷第二十四頁、第二十五頁）。足
    見己○○確係受被告乙○○所拉、及由戊○○自後推入車內，告訴人指訴遭被告
    等剝奪行動自由等情，確係有據。
  (二)又被告乙○○雖猶辯稱係丁○○將己○○拉進車內云云，惟證人丁○○於本院訊
    問時補稱：被告等說我是擔保人，一定要將己○○找出來，否則不讓我離開，我
    在車上感覺很害怕等語（見本院九十二年八月十三日訊問筆錄）。則衡以常情，
    丁○○本與被告乙○○與己○○之債務糾紛無涉，僅因曾出面協調己○○之債務
    糾紛而無端涉入。是被告等帶其前往誘騙己○○下樓，已非丁○○所願，丁○○
    當時亦極為恐懼，豈有可能主動出手將己○○拉入車內？足見被告等所辯顯與情
    理不符。又被告等辯稱並無限制己○○自由云云，惟己○○上車前毫無準備，亦
    無機會知會其夫甲○○，豈有可能自願上車並與被告等前往南部？是被告等所辯
    無非為卸責之詞，不足採信。
  (三)綜上所述，被告丙○○、戊○○、乙○○之犯行堪以認定，應依法論處。
二、核被告乙○○、丙○○、戊○○所為，均係犯刑法第三百零二條第一項之妨害自
    由罪。被告乙○○等三人與「強富」、「宗儒」間，就上開犯行有犯意聯絡及行
    為分擔，應論以共同正犯。爰審酌被告等均未曾受有期徒刑以上刑之宣告，有臺
    灣高等法院被告全國前案紀錄表在卷可稽，渠等因一時失慮，未循合法途徑索討
    債務而罹刑典，動機非惡，復酌以被告等個別之犯罪手段、所生危害等一切情狀
    ，各量處如主文所示之刑，並諭知易科罰金之折算標準。
據上論斷，應依到事訴訟法第二百九十九條第一項前段，刑法第三百零二條第一項後
段、第四十一條第一項前段，罰金罰鍰提高標準條例第一條前段、第二條，判決如主
文。
本案經檢察官陳孟黎到庭執行職務。
中      華      民      國    九十二    年      八      月    二十二    日
                                      臺灣板橋地方法院刑事第六庭
                                              法  官  林漢強
右正本證明與原本無異
如不服本判決，應於送達後十日內，向本院提出上訴狀
                                              書記官  黃大千
中      華      民      國    九十二    年      八      月    二十二    日
附錄本案論罪科刑所用法條全文：
刑法第三百零二條
私行拘禁或以其他非法方法，剝奪人之行動自由者，處五年以下有期徒刑、拘役或三
百元以下罰金。
因而致人於死者，處無期徒刑或七年以上有期徒刑，致重傷者，處三年以上十年以下
有期徒刑。
第一項之未遂犯罰之。


司法院資訊處製作；財團法人民間司法改革基金會備份。
